【裁判字號】    99,訴,2569
【裁判日期】    991028
【裁判案由】    毒品危害防制條例
【裁判全文】
臺灣臺中地方法院刑事判決              99年度訴字第2569號
公  訴  人  臺灣臺中地方法院檢察署檢察官
被      告  丙○○
指定辯護人  張志隆律師
被      告  乙○○
指定辯護人  潘仲文律師
被      告  丁○○
指定辯護人  林正雄律師
上列被告等因違反毒品危害防制條例案件，經檢察官提起公訴（
99年度偵字第15982、19644號），本院判決如下：
    主    文
丙○○共同販賣第二級毒品，處有期徒刑貳年陸月，未扣案之販
賣第二級毒品所得新臺幣仟元與乙○○、丁○○連帶沒收，如
全部或一部不能沒收時，以其與乙○○、丁○○之財產連帶抵償
之。
乙○○共同販賣第二級毒品，處有期徒刑貳年陸月，未扣案之販
賣第二級毒品所得新臺幣仟元與丙○○、丁○○連帶沒收，如
全部或一部不能沒收時，以其與丙○○、丁○○之財產連帶抵償
之。
丁○○共同販賣第一級毒品，處有期徒刑捌年，未扣案之販賣第
一級毒品所得新臺幣伍佰元與甲○○連帶沒收，如全部或一部不
能沒收時，以其與甲○○之財產連帶抵償之；又共同販賣第二級
毒品，處有期徒刑貳年陸月，未扣案之販賣第二級毒品所得新臺
幣仟元與丙○○、乙○○連帶沒收，如全部或一部不能沒收時
，以其與丙○○、乙○○之財產連帶抵償之。應執行有期徒刑拾
年，未扣案之販賣第一級毒品所得新臺幣伍佰元與甲○○連帶沒
收，如全部或一部不能沒收時，以其與甲○○之財產連帶抵償之
；未扣案之販賣第二級毒品所得新臺幣仟元與丙○○、乙○○
連帶沒收，如全部或一部不能沒收時，以其與丙○○、乙○○之
財產連帶抵償之。
    犯罪事實
一、甲○○曾於民國96年間，因違反毒品危害防制條例案件，經
    本院以96年度訴緝字第389號，判處應執行有期徒刑2年確定
    ，於98年6月26日因假釋付保護管束期滿執行完畢。詎其仍
    不知悔改：
  (一)甲○○基於販賣第二級毒品甲基安非他命之犯意，於99年5
    月18日某時，在臺中市○○路上之采岩汽車旅館內，以新臺
    幣（下同）1萬多元之價格，販賣第二級毒品甲基安非他命
    （重量約3錢）給丙○○，而丙○○亦基於意圖營利之犯意
    ，向甲○○購入上開第二級毒品甲基安非他命，甲○○並同
    意丙○○將所購入之甲基安非他命售出後，再行支付價金。
    嗣林彥夫於99年5月19日下午4時35分許，以0000000000號行
    動電話撥打丁○○之0000000000號行動電話欲購買毒品，丙○○得知後，竟與乙○○、丁○○等人共同基於販賣第二級
    毒品甲基安非他命之犯意聯絡，由丙○○於同日在前揭采岩
    汽車旅館內，將上開部分之甲基安非他命交給丁○○，請乙○○、丁○○一同前往販售毒品給林彥夫，乙○○即以車號
    不詳之自小客車，於同日下午4時48分許，搭載丁○○至臺
    中市洲際棒球場附近之7-11便利商店前，由丁○○下車，交
    付第二級毒品甲基安非他命給林彥夫，並向林彥夫收取價金
    3000元。待丁○○回到車上，將現金3000元交給乙○○，2
    人即驅車回到采岩汽車旅館內，由乙○○將現金3000元交給
    丙○○。而丙○○後於99年5月20、21日之某時，在臺中市
    逢甲大學附近之甲○○租屋處，將前揭向甲○○購毒所積欠
    之價金還給甲○○。
  (二)林秉鑫於99年4月28日欲向甲○○購買毒品，因林秉鑫聯絡
    不上甲○○，遂於同日上午9時23分許以行動電話000000000
    0號撥打丁○○使用之0000000000號之行動電話與丁○○聯
    絡，丁○○與甲○○即共同基於販賣第一級毒品海洛因之犯
    意聯絡，由丁○○告知甲○○林秉鑫欲購買第一級毒品海洛
    因，經甲○○應允後，甲○○遂於同日，在臺中市○○路上
    之采岩汽車旅館內，將第一級毒品海洛因交給丁○○，請丁○○前往販售毒品給林秉鑫，丁○○即於同日某時，在臺中
    縣豐原交流道旁之加油站前，以500元之價格，販賣第一級
    毒品海洛因給林秉鑫，並由丁○○交付毒品且收訖價金。丁○○取得上開款項後，在同日晚間某時，在采岩汽車旅館內
    將500元交給甲○○。
二、案經臺中縣警察局烏日分局報告臺灣臺中地方法院檢察署檢
    察官偵查起訴。
    理    由
壹、程序部分
一、按被告以外之人於偵查中向檢察官所為陳述，除顯有不可信
    之情況者外，得為證據，刑事訴訟法第159條之1第2項定有
    明文。又考其立法意旨，係以刑事訴訟法規定檢察官代表國
    家偵查犯罪、實施公訴，依法其有訊問被告、證人及鑑定人
    之職權，證人、鑑定人且須具結，而實務運作時，偵查中檢
    察官向被告以外之人所取得之陳述，原則上均能遵守法律規
    定，不致違法取供，其可信性極高，為兼顧理論與實務，爰
    於第二項明定被告以外之人於偵查中向檢察官所為之陳述，
    除顯有不可信之情況者外，得為證據（立法理由參照）。查
    本案證人林彥夫、林秉鑫、證人即共同被告丙○○、乙○○
    、丁○○於偵查中經具結而為證述，檢察官、被告及其辯護
    人於本院準備程序及審理時未為反對該項證述得具有證據能
    力之陳述，更未釋明證人林彥夫、林秉鑫、證人即共同被告
    丙○○、乙○○、丁○○之證述有何顯不可信之情況，且本
    院審酌證人林彥夫、林秉鑫上開於警詢中之證述內容，無不
    當取供之情形，復為本院事實認定之重要依據，認為以之作
    為本案之證據亦屬適當，是上開證人林彥夫、林秉鑫、證人
    及共同被告丙○○、乙○○、丁○○於偵查時之證述，自具
    有證據能力。
二、次按被告以外之人於審判外之陳述，雖不符前4條之規定，
    而經當事人於審判程序同意作為證據，法院審酌該言詞陳述
    或書面陳述作成時之情況，認為適當者，亦得為證據。當事
    人、代理人或辯護人於法院調查證據時，知有第159條第1項
    不得為證據之情形，而未於言詞辯論終結前聲明異議者，視
    為有前項之同意，刑事訴訟法第159條之5分別定有明文。查
    本件公訴人、被告對於本院就後述實體部分所引之證人證述
    及書證內容，於本院準備程序及審理時均不爭執證據能力，
    猶未對之釋明有何顯不可信之情況，且本院審酌其等之內容
    ，均無不法取得或有違法取供之情事，亦均適宜為本案證據
    ，一前開說明，就後述實體部分所引之證人證詞及書證內容
    ，自具有證據能力。
三、再按電話監聽譯文（通訊監察譯文），僅屬依據監聽錄音結
    果予以翻譯之文字，固具文書證據之外觀，但實際上仍應認
    監聽所得之錄音帶，始屬調查犯罪所得之證物，乃刑事訴訟
    法第165條之1第2 項所稱之新科技證物，如其蒐證程序合法
    ，且當事人已承認監聽錄音譯文之內容屬實，或對於該譯文
    內容並無爭執，而法院復已就該譯文依法踐行調查證據程序
    者，該監聽錄音之譯文即與播放錄音有同等價值，自有證據
    能力（最高法院98年度台上字第527號判決意旨參照）。查
    本案被告丁○○所使用之門號0000000000號行動電話由本院
    核發通訊監察書（99年度聲監字第590號）實施通訊監察、
    錄音，經審酌上開通訊監察書之核發過程及記載事項，符合
    通訊保障及監察法之相關規定，本案依前述通訊監察書所實
    施之通訊監察、錄音，自屬合法，則依監聽所得之錄音內容
    ，自具有證據能力。而員警依據監聽錄音內容製作之錄音譯
    文，本院於審理時業已就上開通訊監察譯文依法提示檢察官
    、被告及辯護人，踐行調查證據之程序，且檢察官、被告及
    其辯護人於本院審理時未為反對該項證據得具有證據能力之
    陳述，且本院審酌該通訊監察譯文無不當取得之情形，復為
    本院事實認定之重要依據，認為以之作為本案之證據亦屬適
    當，自具有證據能力。
貳、實體部分
一、上開犯罪事實欄一、(一)部分，證人林彥夫如何於99年5月19
    日與丁○○聯絡欲購買毒品，嗣丙○○得知後，如何與乙○○、丁○○等人共同基於販賣第二級毒品甲基安非他命之犯
    意聯絡，由丙○○於同日在前揭采岩汽車旅館內，將上開部
    分之甲基安非他命交給丁○○，請乙○○、丁○○一同前往
    販售毒品給林彥夫，乙○○又如何以車號不詳之自小客車，
    搭載丁○○至臺中市洲際棒球場附近之7-11便利商店前，而
    丁○○下車後如何交付第二級毒品甲基安非他命給林彥夫，
    並向林彥夫收取價金3000元，待丁○○回到車上又如何將現
    金3000元交給乙○○，2人即驅車回到采岩汽車旅館內，由
    乙○○將現金3000元交給丙○○，丙○○後再如何於99年5
    月20、21日之某時，在臺中市逢甲大學附近之甲○○租屋處
    ，將前揭向甲○○購毒所積欠之價金還給甲○○之事實，業
    據被告丙○○、乙○○、丁○○於偵查中及本院審理時坦承
    不諱，核與證人林彥夫警偵訊證述之情節大致相符，復有丁○○使用之0000000000號行動電話與林彥夫使用之00000000
    00、0000000000號行動電話於99年5月19日下午4時35分、4
    時39分、4時48分之通訊監察譯文、臺中縣警察局毒品案件
    被告通聯紀錄表、臺中縣警察局刑事警察大隊扣押物品目錄
    表、0000000000號雙向通聯紀錄、手機簡訊翻拍照片等資料
    在卷可憑。次按販賣毒品之所謂販賣行為，須行為人主觀上
    有營利意圖，且客觀上有販入或賣出毒品行為，即足構成，
    至於實際上是否已經獲利，則非所問（最高法院93年度台上
    字第1651號判決參照）。且衡諸我國查緝毒品甲基安非他命
    之施用或販賣一向執法甚嚴，對於販賣甲基安非他命者尤科
    以重度刑責，又販賣甲基安非他命既係違法行為，當非可公
    然為之，亦無公定價格，且容易分裝並增減份量，而每次買
    賣之價量，可能隨時依雙方關係深淺、資力、需求量及對行
    情之認知、來源是否充裕、查緝是否嚴謹、購買者被查獲時
    供述購買對象之可能風險之評估等情形，而異其標準，非可
    一概而論；販賣之人從價差或量差中牟利之方式雖異，其意
    圖營利之販賣行為則同一。且甲基安非他命量微價高，取得
    不易，倘若非有利可圖，一般人當無干冒重度刑責而提供甲
    基安非他命給他人之可能。況證人林彥夫與被告3人間並無
    特殊之親屬情誼，前開證人林彥夫亦係因購買毒品始與被告
    接觸聯繫，則被告丙○○、乙○○、丁○○人倘非有利可圖
    ，應無平白費時、費力而為前揭交付甲基安非他命予證人林
    彥夫之理，顯見被告丙○○、乙○○、丁○○在主觀上確均
    具有營利之販賣意圖，允無疑義。綜上所述，足認被告丙○○、乙○○、丁○○前揭自白確與事實相符。故本案事證明
    確，被告丙○○、乙○○、丁○○共同販賣第二級毒品甲基
    安非他命予林彥夫之犯行，均堪認定，應依法論科。
二、上開犯罪事實欄一、(二)部分，證人林秉鑫如何於99年4月28
    日欲向甲○○購買毒品，因林秉鑫聯絡不上甲○○，遂轉為
    與丁○○聯絡，丁○○與甲○○又如何共同基於販賣第一級
    毒品海洛因之犯意聯絡，由丁○○告知甲○○林秉鑫欲購買
    第一級毒品海洛因，經甲○○應允後，甲○○如何於同日，
    在臺中市○○路上之采岩汽車旅館內，將第一級毒品海洛因
    交給丁○○，請丁○○前往販售毒品給林秉鑫，嗣丁○○又
    如何於同日某時，在臺中縣豐原交流道旁之加油站前，以50
    0元之價格，販賣第一級毒品海洛因給林秉鑫，並由丁○○
    交付毒品且收訖價金。丁○○取得上開款項後，如何在同日
    晚間某時，在采岩汽車旅館內將500元交給甲○○之事實，
    業據被告丁○○於偵查中及本院審理時坦承不諱，核與證人
    林秉鑫於警偵訊證述之情節大致相符，復有丁○○使用之00
    00000000號行動電話與林秉鑫使用之0000000000號行動電話
    於99年4月28日上午4時38分、9時23分之通訊監察譯文、臺
    中縣警察局毒品案件被告通聯紀錄表、臺中縣警察局刑事警
    察大隊扣押物品目錄表、0000000000號雙向通聯紀錄、手機
    簡訊翻拍照片等資料在卷可憑。次按販賣毒品之所謂販賣行
    為，須行為人主觀上有營利意圖，且客觀上有販入或賣出毒
    品行為，即足構成，至於實際上是否已經獲利，則非所問（
    最高法院93年度台上字第1651號判決參照）。且衡諸我國查
    緝毒品海洛因之施用或販賣一向執法甚嚴，對於販賣海洛因
    者尤科以重度刑責，又販賣海洛因既係違法行為，當非可公
    然為之，亦無公定價格，且容易分裝並增減份量，而每次買
    賣之價量，可能隨時依雙方關係深淺、資力、需求量及對行
    情之認知、來源是否充裕、查緝是否嚴謹、購買者被查獲時
    供述購買對象之可能風險之評估等情形，而異其標準，非可
    一概而論；販賣之人從價差或量差中牟利之方式雖異，其意
    圖營利之販賣行為則同一。且海洛因量微價高，取得不易，
    倘若非有利可圖，一般人當無干冒重度刑責而提供海洛因給
    他人之可能。況證人林秉鑫與被告丁○○間並無特殊之親屬
    情誼，前開證人林秉鑫亦係因購買毒品始與被告丁○○接觸
    聯繫，則被告丁○○倘非有利可圖，應無平白費時、費力而
    為前揭交付海洛因予證人林秉鑫之理，顯見被告丁○○在主
    觀上確均具有營利之販賣意圖，允無疑義。綜上所述，足認
    被告丁○○前揭自白確與事實相符。故本案事證明確，被告
    丁○○共同販賣第一級毒品海洛因予林秉鑫之犯行，均堪認
    定，應依法論科。
三、論罪科刑
  (一)查海洛因、甲基安非他命為毒品危害防制條例第2條第2項第
    1款、第2款所稱之第一級、第二級毒品，不得持有、販賣。
    核被告丙○○、乙○○、丁○○就前揭犯罪事實欄一、(一)之
    犯行，均係犯毒品危害防制條例第4條第2項之販賣第二級毒
    品罪。被告丁○○就前揭犯罪事實欄一、(二)之犯行，係犯毒
    品危害防制條例第4條第1項之販賣第一級毒品罪。被告丙○○、乙○○、丁○○就前揭犯罪事實欄一、(一)之犯行，彼此
    間有犯意之聯絡及行為之分擔，均為共同正犯。被告丁○○
    與甲○○就前揭犯罪事實欄一、(二)之犯行，彼此間有犯意之
    聯絡及行為之分擔，均為共同正犯。又被告丙○○、乙○○
    、丁○○持有第二級毒品甲基安非他命、被告丁○○持有第
    一級毒品海洛因之低度行為，各為販賣之高度行為所吸收，
    均不另論罪。再被告丁○○販賣第一級、第二級毒品之犯行
    ，犯意各別，行為互殊，應予分論併罰。
  (二)按毒品危害防制條例第17條第2項關於「犯第四條至第八條
    之罪於偵查及審判中均自白者，減輕其刑。」之規定，旨在
    獎勵犯罪人之悛悔，同時使偵查或審判機關易於發現真實，
    以利毒品查緝，俾收防制毒品危害之效；故不論該被告之自
    白，係出於自動或被動、簡單或詳細、一次或多次，並其自
    白後有無翻異，苟其於偵查及審判中均有自白，即應依法減
    輕其刑（最高法院98年度台上字第6928號判決參照）。查被
    告丙○○、乙○○就前揭犯罪事實欄一、(一)、被告丁○○就
    前揭犯罪事實欄一、(一)、(二)所示犯行，於偵查中及本院審理
    時均坦白承認，故應依毒品危害防制條例第17條第2項之規
    定，均各減輕其刑。
  (三)又毒品危害防制條例第17條第1項規定：「犯第四條至第八
    條、第十條或第十一條之罪，供出毒品來源，因而查獲其他
    正犯或共犯者，減輕或免除其刑」乃為有效追查毒品來源，
    斷絕毒品供給，以杜絕毒品泛濫，祇須行為人願意供出毒品
    來源之上手，因而查獲其他正犯或共犯者，即可邀減輕或免
    除其刑之寬典；而同條例第17條第2項規定，則為使刑事案
    件儘速確定，鼓勵被告認罪，並節省司法資源，苟行為人於
    偵查及審判中均自白者，即符減刑要件，上開二項規定之立
    法目的及減免條件並不相同，二者自無法規競合之當然吸收
    關係可言。則同時符合上開二項規定，除予以免除其刑之情
    形外，自應依刑法第71條第2項規定，當先適用毒品危害防
    制條例第17條第2項減輕其刑，再依同條例第17條第1項遞減
    其刑（最高法院99年度台上字第1746號判決參照）。查被告
    丙○○、乙○○、丁○○就前揭犯罪事實欄一、(一)、被告丁○○就前揭犯罪事實欄一、(二)所示犯行，因被告丙○○、乙○○、丁○○供出其販入該甲基安非他命、海洛因之毒品來
    源係甲○○，並因而查獲甲○○，有臺灣臺中地方法院檢察
    署99年度偵字第15982、19644號起訴書在卷可稽，核與毒品
    危害防制條例第17條第1項之規定相符。依前開說明，就被
    告丙○○、乙○○、丁○○前揭犯罪事實欄一、(一)所示販賣
    第二級毒品之犯行、被告張於聰就前揭犯罪事實欄一、(二)所
    示販賣第一級毒品海洛因之犯行部分，均應依毒品危害防制
    條例第17條第1項之規定遞減輕其刑（得減輕至3分之2）。
  (四)爰審酌被告丙○○前有多次經法院判處罪刑之刑事犯罪紀錄
    ，有臺灣高等法院被告前案紀錄表在卷可按，堪認其素行非
    佳，被告丙○○、乙○○、丁○○明知甲基安非他命、被告
    丁○○明知海洛因為屬戕害他人身心之毒品，竟無視國家杜
    絕毒品犯罪之禁令，鋌而走險販毒，戕害國民身心健康，危
    害社會治安情節甚鉅，惡性非輕，再兼衡酌被告丙○○、乙○○就本案販賣第二級毒品犯行、被告丁○○販賣第一級、
    第二級毒品犯行犯後尚知醒悟、均坦承犯行之態度，及被告
    丙○○、乙○○、丁○○販賣第二級毒品所得金額3000元、
    被告丁○○販賣第一級毒品所得金額500元，犯罪情節尚與
    一般大毒梟販賣毒品之數量、金額甚鉅有別，暨被告之生活
    狀況、智識程度、犯罪之動機、目的、手段等一切情狀，爰
    分別量處如主文所示之刑，並定其應執行之刑，以示懲儆。
    另檢察官就被告丙○○、乙○○2人具體請求各判處有期徒
    刑6年、被告丁○○具體求處應執行有期徒刑12年，似嫌過
    重，尚有未洽，本院自應於審酌刑法第57條所載事項後，為
    被告等適切之判決，併予敘明。又被告丙○○、乙○○、丁○○既供出毒品來源，因而查獲甲○○，且於偵查及審判中
    均自白，本院已依毒品危害防制條例第17條第1項、第2項減
    輕其刑，爰不依刑法第59條規定，再酌量減輕其刑，附此敘
    明。
  (五)沒收之諭知：
   1. 按毒品危害防制條例第19條第1項規定所稱「追徵其價額
      」者，係指所沒收之物為金錢以外之其他財物而無法沒收
      時，應追徵其價額，使其繳納與原物相當之價額。如所得
      財物為金錢而無法沒收時，始應「以其財產抵償之」(最
      高法院95 年度臺上字第305號判決要旨參照)。次按毒品
      危害防制條例第19條第1項規定，犯販賣毒品罪者，其犯
      罪所得之財物均沒收之，如全部或一部不能沒收時，追徵
      其價額或以其財產抵償之。係採義務沒收主義。故販賣毒
      品所得之對價，不問其中成本若干，利潤多少，均應全部
      諭知沒收，貫徹政府查禁煙毒之決心，以符立法本旨(最
      高法院91年度臺上字第2419號判決要旨參照)。據此，本
      案被告丙○○、乙○○、丁○○共同販賣第二級毒品甲基
      安非他命之所得3000元，被告丁○○與甲○○共同販賣第
      一級毒品海洛因之所得500元，雖均未扣案，仍應依毒品
      危害防制條例第19條第1項之規定宣告單獨或連帶沒收，
      如全部或一部不能沒收時，以其財產單獨或連帶抵償之。
    2.次按犯毒品危害防制條例第4條至第9條、第12條、第13條
      或第14條第1項、第2項之罪者，其供犯罪所用或因犯罪所
      得之財物均沒收之，如全部或一部不能沒收時，追徵其價
      額或以其財產抵償之，毒品危害防制條例第19條第1項定
      有明文。此係採義務沒收主義，凡屬被告或共同正犯所有
      ，供販賣毒品所用或因犯罪所得之財物，均應宣告沒收，
      如不能沒收時，追徵其價額或以其財產抵償之，法院無審
      酌之餘地（最高法院98年度台上字第2311號判決參照）。
      但毒品危害防制條例第19條第1項並未規定「不問屬於犯
      人與否」，均沒收之，自仍以屬於被告所有者為限，始應
      予以沒收（最高法院96年度台上字第1400號判決參照）。
      查內含門號0000000000號SIM卡之廠牌不詳之行動電話機
      具1支，雖係供被告丁○○於犯罪事實欄一、(一)、(二)之販
      賣第二級、第一級毒品犯行之聯絡工具，然該行動電話機
      具（含SIM卡）為被告之友人涂豐谷所有、申請予被告丁○○女友黃蕙芳使用，被告丁○○將之拿來使用，已據被
      告丁○○陳明在卷(見臺中縣警察局烏日分局警卷A第1頁
      反面)，且查無其他積極證據足認行動電話機具為被告所
      有，故不予宣告沒收，附此敘明。
據上論斷，應依刑事訴訟法第299條第1項前段，毒品危害防制
條例第4條第1項、第2項、第17條第1項、第2項、第19條第1項，
刑法第11條、第28條、第51條第5款，判決如主文。
本案經檢察官林明誼到庭執行職務。
中    華    民    國    99    年    10    月    28    日
                  刑事第四庭    審判長法  官  吳進發
                                      法  官  黃益茂
                                      法  官  李婉玉
得上訴
以上正本證明與原本無異。
如不服本判決應於收受判決後10日內向本院提出上訴書狀，並應
敘述具體理由；其未敘述上訴理由者，應於上訴期間屆滿後20日
內向本院補提理由書（均須按他造當事人之人數附繕本）「切勿
逕送上級法院」。
                                書記官  林政佑
中    華    民    國    99    年    10    月    28    日
附錄論罪科刑法條
毒品危害防制條例第4條第1項、第2項
製造、運輸、販賣第一級毒品者，處死刑或無期徒刑；處無期徒
刑者，得併科新臺幣 2 千萬元以下罰金。
製造、運輸、販賣第二級毒品者，處無期徒刑或7 年以上有期徒
刑，得併科新臺幣1千萬元以下罰金。

司法院資訊處製作；財團法人民間司法改革基金會備份。
